【裁判字號】    89,家上,142
【裁判日期】    891026
【裁判案由】    離婚
【裁判全文】
臺灣高等法院高雄分院民事判決      八十九年度家上字第一四二號
      上  訴  人  甲○○
      訴訟代理人  李慶榮律師
                  孫守濂律師
      被  上訴人  乙○        .
右當事人間離婚事件，上訴人對於中華民國八十九年七月二十五日臺灣高雄地方法院
八十九年度婚字第三三六號第一審判決提起上訴本院判決如左：
      主      文
上訴駁回。
第二審訴訟費用由上訴人負擔。
      事      實
甲、上訴人方面：
一、聲明：求為判決：
  (一)原判決廢棄。
  (二)准上訴人與被上訴人離婚。
  (三)第一、二審訴訟費用由被上訴人負擔。
二、陳述：除引用原判決書之記載外，又補稱：
壹、惡意遺棄之部分：
  (一)原審駁回上訴人之請求，其主要理由無非以：上訴人在外與郭碧昭同居生子而未
    曾給付生活費予被上訴人，被上訴人為了生存而出外工作，乃屬正當理由，上訴
    人自七十八年起即離家與郭碧昭同居，而被上訴人發現上訴人之通姦行為及與上
    訴人之父母因故發生爭執始於八十五年間離家，其離家難謂無正當理由，主客觀
    上均難謂有拒絕同居之情事，因認上訴人以被上訴人惡意遺棄為由請求離婚，為
    無理由云云。
  (二)惟查被上訴人早在民國七十五年間即已離家出走，此情不惟經證人鄒釵、鄒昭男
    於原審證述明確，甚且被上訴人於自認於民國七十五年離家出走八個月左右，始
    由其姑姑帶其返家等語，足證被上訴人自民國七十五年起即已離家出走，原判決
    竟認定被上訴人於八十五年始離家，顯與事實不符。
  (三)次查，被上訴人自民國七十五年離家八個月之久後，雖經其姑姑將之帶返家，惟
    兩造裂痕已深，回來後兩造經常吵架，被上訴人一再經常性地離家出走。導致上
    訴人因感情空虛而於七十八年間與同村女子郭碧昭發生婚外情，原審棄置被上訴
    人於民國七十五年間即已離家之事實於不論，專以被上訴人離家後，上訴人與郭
    碧昭發生同居之情事，認被上訴人與八十五年間離家有正當理由云云，其論理不
    惟有倒果為因之瑕疵，且自時間上言之，亦前後不符，蓋以上訴人與郭女同居，
    係在上訴人離家三年後始發生，自不能以此事後發生之事項認上訴人於民國七十
    五年離家出走為正當或非惡意遺棄。
  (四)被上訴人既自承因遭上訴人毆打（實者為兩造衝突互毆）始離家出走，八個月左
    右之久始由其姑姑將之帶回，足證其離家絕非因「必須外出工作賺錢養小孩」始
    離家，而係夫妻感情失和而負氣離家出走。況其離定後並未負擔小孩之生活費，
    而係由上訴人將錢交給父母而由上訴人之父母照顧小孩（此情業據鄒釵於原審證
    述明確），足證其離家並無正當理由。再者，縱須外出工作，亦應就近在高雄地
    區謀職，以便工作之餘返家照顧小孩，豈有八個月之久不返家不聯絡，嗣後在姑
    姑勸導下始返家之理！益證其離家為負氣出走之舉，客觀上並無正當理由，主觀
    上顯有不履行同居義務之惡意遺棄意思，灼然明甚。
  (五)被上訴人自民國七十五年間第一次離家後，雖經姑姑將之帶回，然兩造感情依然
    失和，經常吵架，被上訴人亦一再離家出走。故上訴人之父母曾多次協議兩造離
    婚之事，期間，經兩次協議達成離婚，條件為男方應為女方購置房屋乙棟，而由
    上訴人之父依協議購買房屋之後，被上訴人嗣又反悔拒不辦理離婚登記而作罷。
    此協議離婚之情事，可傳訊上訴人之母鄒釵為證，以究明雙方何以洽談離婚？雙
    方感情破裂程度如何？離婚協議內容為何？
  (六)綜右所陳，被上訴人於民國七十五年離家出走，已顯有惡意遺棄之事實，上訴人
    離婚請求之原因事實已成立，原審徒以上訴人事後於七十八年間與郭女同居生子
    之事實，認被上訴人離家出走為有正當理由，進而謂被上訴人無拒絕同居之情事
    云云，顯有違誤。
貳、虐待他方直系血親尊親屬部分：
  (一)被上訴人於民國七十多年間將上訴人之父母趕到離家三百公尺的豬舍生活之事實
    ，業據證人鄒昭男於原審證述明確，並可傳訊上訴人之母鄒釵以資證明。
  (二)雖兩造之子吳慶嶸於原審證述：「：：因為我父親外遇，在外有小孩，爺爺奶奶
    要我們搬出去：：我爺爺奶奶他們自己在鐵皮屋（豬舍）煮飯，是他們自己要去
    那邊煮的，不是我母親趕他們」等語，及兩造之女吳慶玲於原審證稱：「：：他
    們（爺爺、奶奶）自己要去鐵皮屋那邊煮飯的，母親沒趕他們」等語，惟兩造之
    子女現與被上訴人同居生活，證詞難免偏頗。衡以該住家為上訴人之父母所擁有
    ，且為長輩，若非出於被上訴人虐待，豈非無端退讓而拾自有房屋而避居昔日養
    豬之鐵皮屋之理！原審採信兩造子女偏頗之證述而為認定事實之基礎，顯有未當
    。
  (三)參以被上訴人與上訴人之父母於民國八十四年間互控刑事傷害，有刑事判決書二
    份可稽，及判決書事實欄認定：被上訴人與上訴人之母與前夫所生之子鄒文徵發
    生爭執，藉此遷怒上訴人之父、母，辱罵上訴人之父母所生之子均係雜種等情，
    即足證平日被上訴人對待公、婆係目無尊長，且潑辣凶悍，致上訴人之親人皆無
    法與其和諧相處，導致無法共同生活。
  (四)雖前揭刑事傷害案判決被上訴人無罪，惟該案係因被上訴人找兩造之子女到庭為
    迴護母親之證述，法院始為其無罪之判決。上訴人之父母因自覺家醜不外揚而作
    罷未上訴，佐以該案上訴人之父吳樂善左手臂之傷勢，上訴人之母鄒釵頸部之傷
    勢，均有驗傷診斷書可稽，誠難謂被上訴人無毆打上訴人之父母之虐待行為。
  (五)被上訴人既有逼迫上訴人之父母至豬舍鐵皮屋自煮自食之行為，且有毆傷上訴人
    父母之行為，自構成虐待行為，原審認上訴人未能舉證，亦嫌未當。
參、重大事由部分：
  (一)原審以上訴人與郭碧昭通姦連續十餘年之久，已嚴重破壞夫妻相互間之信賴與感
    情，縱兩造互不聯絡，形同陌路，其等間之婚姻已難以維持，惟此事由係可歸責
    於上訴人在外與郭女同居，非可歸責於被上訴人，即不得請求離婚云云。惟查兩
    造間之感情早在民國七十五年間即已破裂，被上訴人斯時即已離家，業如前述，
    自不能以兩造分居後發生之事實，倒果為因認被上訴人於民國七十五年間離家出
    走之事實係「非可歸責於被上訴人」。原審棄置被上訴人於民國七十五年間起陸
    續離家出走之事實於不論，容有未洽。
  (二)次查，依證人鄒釵、鄒昭男分別於原審證述：「被告脾氣不好，常無理取，我
    兒子每次回來二個人就吵架」、「被告常常離家，被告對我們家人常惡言相同，
    且有暴力傾向，對長輩不敬並曾對二位老人家動手」等語，以及兩造之子女吳慶
    玲、吳慶嶸分別於原審證述：「：：我雙親經常吵架」、「爸媽他們常吵架」等
    語，已徵兩造早已失和，感情不睦，顯有重大事由難以維持婚姻。再佐以被上訴
    人與上訴人之父、母及親人均失和不睦而吵架鬥毆等情，則兩造間顯有重大事由
    致無法維持婚姻之情事益徵明確。而上開事由均不能單僅歸咎於上訴人，從而上
    訴人請求離婚，依法尚無不合。原審徒以兩造失和分居後上訴人與郭女同居之事
    實，認兩造形同陌路為可歸責於上訴人，其判斷顯然失當。
肆、綜右所陳，兩造間早已失和，迄今十五年之久，且依目前兩造之情形觀之，雙方
    感情蕩然無存，甚至水火不容，婚姻之破綻，顯無復合之望，且徒滋紛擾，根本
    解決之道即消滅婚姻關係，對雙方未嘗不是件好事。況婚姻以情愛為基礎，兩造
    既已感情破裂，水火不容，維持形式上之婚姻，誠無任何實益，原審駁回上訴人
    離婚之請求，依法顯有違誤。
三、證據：除引用原審立證方法外，並聲請訊問證人鄒昭男、鄒釵。
乙、被上訴人方面：
一、聲明：求為判決：
  (一)上訴駁回。
  (二)第一、二審訴訟費用由上訴人負擔。
二、陳述：除引用原判決書之記載外，又補稱：
壹、有關惡意遺棄部分之說明：
  (一)上訴人無非係以：
    (1)被上訴人於民國（下同）七十五年離家出走約八個月之事實，有證人鄒釵、鄒
      昭男於原審證述明確。
    (2)被上訴人自承七十五年間因遭上訴人毆打始離家出走，足證其離家係因夫妻感
      情失和而負氣離家出走，絕非因須外出工作賺錢養小孩始離家等情為由，主張
      被上訴人於七十五年離家出走，已顯有惡意遺棄之事實，進而指摘原審徒以上
      訴人事後於七十八年間與訴外人郭碧昭同居生子之事實，認被上訴人離家出走
      為有正當理由，顯有違誤云云。
  (二)惟查：
    (1)被上訴人之行為並不符合惡意遺棄之要件，原審認事用法並無違誤：按「夫妻
      互負同居之義務，為民法第一千零一條所明定，夫妻之一方無正當理由而與他
      方別居，固屬違背同居義務，惟同法第一千零五十二條第五款所謂以惡意遺棄
      他方，不僅須有違背同居義務之客觀事實，並須有拒絕同居之主觀情事始為相
      當，妻與夫失和歸寧居往，久未返家，如僅因夫迄未過問而出此，別無拒絕同
      居之主觀情事，尚難謂為惡意遺棄。」（最高法院四十年台上字第九十一號判
      例意旨參照，且大法官會議第十八號解釋文亦同此旨）。又夫妻之一方雖有離
      去法定或約定住所之行為，倘有正當理由者，如夫妻之一方對於他方為不堪同
      居之虐待、被徵召服兵役等理由而不同居者，則非遺棄。
    (2)緣上訴人於七十四、七十五年間因染賭博及貪杯惡習，竟於七十五年間，不顧
      及結髮之情，痛毆被上訴人，致被上訴人因腦震盪而住院（此有診斷證明書影
      本可憑）上訴人此等暴行實已嚴重違反婚姻之本質，而被上訴人仍念及夫妻情
      義而未深究，然因身心已遭嚴重受創，為恐出院後續遭上訴人之慣行毆打，乃
      在上訴人母親（即鄒釵）接被上訴人出院而問及是要返回高雄內門鄉抑回蚵仔
      寮，被上訴人始決定暫時回娘家（即高雄內門）療傷，而被上訴人返回內門期
      間，仍經常與公婆及孩子聯絡，而參酌前揭判例及解釋意旨，被上訴人七十五
      年間雖有離開夫家八個月之事實，然此乃被上訴人不堪上訴人之虐待所致，顯
      有正當理由，自難認定被上訴人有惡意遺棄之主觀情事，此合先明。
    (3)查原審判決依據上訴人所提診斷證明書及上訴人亦自承有毆打被上訴人之陳述
      等證據，而認定被上訴人七十五年間離家之行為並不構成惡意遺棄，顯無違誤
      。上訴人對己之暴行非但毫無悔意，更於上訴理由狀指摘原審判決誤以上訴人
      七十八年後與女子郭碧昭通姦生子之後發事實而認上訴人於七十五年間離家出
      走為正當之判決有瑕疵云云，難認有理由。
    (4)上訴人離婚請求權已消滅，自不得再以「惡意遺棄」為由而提起離婚之訴。按
      我民法雖未就「惡意遺棄」之離婚請求權明文規定消滅事由，然解釋上惡意遺
      棄以在繼續狀態中為要件，因此倘「惡意遺棄」情形消失，則離婚請求權自亦
      因而消滅。被上訴人從無惡意遺棄上訴人等之行為，已如前文所述。又縱認被
      上訴人七十五年間離家八個月之行為，符合民法第一千零五十二條第一項第五
      款之要件，亦因上訴人於七十五年間未曾就此事實向法院對被上訴人提起履行
      同居義務之訴或離婚之訴，其請求權應即消滅，詎上訴人竟遲十數年之後始又
      舊事重提，揆諸前揭最高法院四十一年台上字第九十一號判例，上訴人再以此
      事由提起離婚之訴，顯然無據。
貳、被上訴人有無虐待他方直系血親尊親屬部分之說明：
  (一)上訴人無非係以：
    (1)兩造之子女吳慶嶸、吳慶玲於原審之證詞有偏頗被上訴人之情。
    (2)被上訴人與訴外人鄒文徵發生爭執後，藉此遷怒，辱上訴人之父母。
    (3)證人鄒昭男、鄒釵均能證明被上訴人確有逼迫上訴人父母吳樂善、鄒釵至豬舍
      生活等情為由，而認原審判決未依民法第一千零五十二條第一項第四款規定判
      決准予兩造離婚，難認適法云云。
  (二)惟被上訴人並無虐待上訴人父母之情事：
    (1)上訴人父母乃自願至鐵皮屋處煮食，並非被上訴人所逼迫。緣被上訴人自七十
      年間與上訴人結婚，因上訴人不喜工作，並無收入，因此三餐均由被上訴人公
      婆買菜由被上訴人烹煮，且生活費、零用金亦係彼等給予，衡情，被上訴人豈
      有逼迫彼等離家而至鐵皮屋生活之理，況且僅被上訴人一弱女子，焉有能力對
      抗上訴人、上訴人父母及訴外人鄒文徵、鄒昭男等人而迫令上訴人父母至鐵皮
      屋生活，此不合常理自明。再者，上訴人父母因對被上訴人屢對上訴人及公公
      吳樂善提起通姦告訴，請求扶養費訴訟及傷害告訴，自是極度不諒解，而訴外
      人鄒昭男等亦常與被上訴人起爭執（此業據證人吳慶嶸、吳慶玲於原審證述明
      確），故其等所為證詞必不利於被上訴人。
    (2)又上訴人父母係自願前往鐵皮屋自煮自食，業據兩  造子女吳慶嶸、吳慶玲於
      原審證述詳實，足證上訴人父母自行至鐵皮屋煮飯，並非被上訴人所逼迫。此
      外上訴人既無法舉出其它被上訴人有虐待上訴人父母之事證，因此原判決認定
      被上訴人並無民法第一千零五十二條第一項第四款規定之事實，自難認有何違
      誤。再者，證人吳慶玲、吳慶嶸亦長年與上訴人之父母居住，亦深得彼等喜愛
      ，斷無僅偏袒被上訴人之理，詎上訴人徒以證人吳慶玲、吳慶嶸皆係由被上訴
      人扶養照料之事實，即嚴詞挑剔自己子女證詞之真實性，自難認有理由。
、重大事由部分之說明：
  (一)上訴人另以鄒釵、鄒昭男、吳慶玲、吳慶嶸等證人於原審法院均證述兩造經常吵
    架等語，而主張兩造已失和，顯有重大難以維持婚姻之情事，且不可單方面歸責
    於上訴人，故應准予兩造離婚云云。
  (二)惟：
    (1)按有民法第一千零五十二條第一項以外之重大事由，而難以維持婚姻者，夫妻
      之一方得請求離婚，但同法律第二項但書規定難以維持婚姻之重大事由，應由
      夫妻之一方負責者，僅他方得請求離婚，亦即自己招致婚姻破綻時，不得以其
      破綻為理由，請求離婚，否則無異承認姿意離婚，逐出婚姻，破壞婚姻秩序，
      有欠公允，亦與國民感情，國人之倫理觀念不合，此合先明。
    (2)查本件糾紛始末，乃肇因於上訴人嚴重傷害被上訴人及通姦等行為所致，上訴
      人列舉上開證人證述兩造經常吵架之證詞而欲將可歸責事由分由被上訴人承擔
      ，顯係倒果為因，欲蓋彌彰之作法。因此，縱認兩造已因失和而感情不睦，亦
      屬完全可歸責於上訴人一方之事由，揆諸前揭說明意旨，上訴人自無由主張民
      法第一千零五十二條第二項本文之規定而訴諸離婚，原審據此予以駁回，斷無
      不法。
肆、綜上所述，上訴人上訴顯無理由，而上訴人雖有種種不忠於婚姻之劣行，然被上
    訴人為免家庭破裂，使子女有完整之家庭呵護，仍願全力全意維持這個家，並深
    切希望上訴人能儘速浪子回頭。
三、證據：引用原審立證方法。
    理    由
一、上訴人主張兩造於七十年七月十八日結婚，惟夫妻時起勃谿，詎被上訴人自七十
    五年間起離家出走，兩造迄今已分居近十五年，被上訴人顯惡意遺棄，且夫妻既
    分居近十五年，互不聯絡，形同陌路，無感情存在，維持此形式上之婚姻顯無實
    益，徒有夫妻之名，難以維持婚姻；又被上訴人個性潑辣，不孝敬公婆，甚至大
    逆不道，欲逼使公婆自家中搬出至豬舍自煮自食，被上訴人對上訴人之父母有虐
    待之事實，云云。被上訴人則以：上訴人自七十八年八月間起即與訴外人郭碧昭
    發生通姦行為，並於八十年及八十四年間生下二名子女，上訴人與訴外人郭碧昭
    亦經台灣高雄地方法院判處有期徒刑四月確定；且上訴人自七十六年六月開始，
    即未支付家屬生活及子女扶養費至今，被上訴人與子女吳慶嶸、吳慶玲曾向台灣
    高雄地方法院對上訴人提起請求給付生活費訴訟，經該院以八十五年度家訴字第
    二三號民事判決上訴人應給付被上訴人生活費。又被上訴人並無虐待上訴人父母
    之情事，上訴人父母乃自願至鐵皮屋處煮食，非因被上訴人逼迫。又上訴人雖薄
    情寡義，但被上訴人仍盼上訴人能回頭，被上訴人願意等待其回家團圓等語置辯
    。
二、按夫妻之一方以惡意遺棄他方者，不僅須有違背同居義務之客觀事實，並須有拒
    絕同居之情事，始為相當，最高法院四十年台上字第第九一號判例及四十九年台
    上字第一二五一號判例分別定有明文。查上訴人主張兩造於七十年七月十八日結
    婚，結婚後即居住在高雄縣內門鄉永富村龍山十八之一號，並設籍於該址迄今等
    情，為兩造所不爭執，並有戶籍謄本一份在卷可證，顯見兩造係以高雄縣內門鄉
    永富村龍山十八之一號為住所。次查，上訴人曾於七十五年間毆打被上訴人，被
    上訴人乃離家八個月之事實，業據被上訴人提出診斷證明書影本二份為證，且上
    訴人亦自承有毆打被上訴人情事，復有證人即兩造之女吳慶玲於原審證稱：八十
    五年左右我們搬到梓官就沒有再見到他了，在此之前斷斷續續有見到我父親，我
    們原來住在內門鄉永富村龍山十八之一號，在我們搬走前我母親也住在內門鄉的
    家，在八十五年前我母親只有在外出工作及出車禍住院那段時間有離開過內門的
    家。媽媽出去工作有一段時間沒住家裡，但我們有保持聯絡，這段時間都由我奶
    奶照顧我們等語，足證被上訴人離家是為工作賺取生活費，其未曾棄家不顧，是
    上訴人主張被上訴人自七十五年間起離家出走，留下二名子女由上訴人及父母照
    料，迄至八十四始將二名子女帶走云云，不足採信。再查，上訴人自七十八年八
    月間起至八十三年四月中旬某日止，即與訴外人郭碧昭在高雄市前鎮區○○○街
    二七一號三樓同居，並於八十年七月十七日生有一女吳慶芳，被上訴人於八十三
    年五月十三日始知悉，並於八十三年五月十四日報警查獲，而被上訴人於上訴人
    與訴外人郭碧昭同居期間，被上訴人仍與上訴人之父母吳樂善及鄒釵同住於高雄
    縣內門鄉永富村龍山十八之一號，且被上訴人與子女吳慶嶸、吳慶玲曾向原審法
    院對上訴人提起請求給付生活費訴訟，經該院以八十五年度家訴字第二三號民事
    判決上訴人應給付被上訴人生活費碓定之事實，為兩造所不爭執，並有該院八十
    三年度易字第四一七四號及八十五年度易字第五五五號刑事判決書影本二份及八
    十五年度家訴字第二三號民事判決書影本一份在卷可證，是上訴人在外與郭碧昭
    同居生子而未曾給付生活費予被上訴人，被上訴人為生存而出外工作，乃屬正當
    理由，上訴人主張被上訴人顯惡意遺棄云云，不足採信，被上訴人辯稱：上訴人
    自七十八年八月間起即與訴外人郭碧昭發生通姦行為，並生下二名子女等語，尚
    堪信為真實。準此，上訴人自七十八年起即離家與郭碧昭在高雄市前鎮區○○○
    街二七一號三樓同居，而被上訴人因發現上訴人之通姦之行為及與上訴人之父母
    因故發生爭執始於八十五年間離家，其離家難謂無正當理由，是依揭說明，被上
    訴人在主、客觀上均難謂有拒絕同居之情事，上訴人以被上訴人顯惡意遺棄，依
    民法第一千零五十二條第一項第五款規定，請求離婚，為無理由。
三、按夫妻之一方對於他方之直系尊親屬為虐待，致不堪為共同生活者，他方得向法
    院請求離婚，民法第一千零五十二條第一項第四款定有明文。查上訴人主張被上
    訴人個性潑辣，不孝敬公婆，甚至大逆不道，欲逼使公婆自家中搬出至豬舍自煮
    自食，被告對上訴人之父母為虐待之事實，為被上訴人所否認，上訴人所舉證人
    即上訴人之大哥鄒昭男雖證稱被上訴人對我們家人常惡言相向，且有暴力傾向，
    對長輩不敬並曾對二位老人家動手云云，惟縱被上訴人對上訴人之兄弟惡言相向
    乙節屬實，然上訴人之兄弟並非屬直系尊親屬，而與首揭規定之離婚要件不符，
    又上訴人之父母吳樂善及鄒釵曾對被上訴人提出傷害之告訴，經原審以證據不足
    為由，判決被上訴人無罪確定在案，而上訴人之父吳樂善毆打被上訴人，則經原
    審判處拘役三十日確定，有該刑事判決書影本二份附原審可證，且證人即兩造之
    女吳慶玲證述：「我媽媽被他們打，他們是指我爺爺、奶奶、伯父、伯母對我母
    親拳打腳踢」等語，足證人鄒昭男證稱被上訴人曾對二位老人家動手云云，不足
    採信，而證人即上訴人之母親鄒釵在原審所為之證詞亦無法證明被上訴人有何虐
    待公婆之行為，再者，上訴人主張被上訴人逼使公婆自家中搬出至豬舍自煮自食
    云云，為被上訴人所否認，且證人即兩造之女吳慶玲到庭證稱：「在我們沒搬出
    去前，我母親曾與爺爺奶奶發生衝突，因為我爸爸外遇在外生了二個孩子，爺爺
    奶奶希望我母親帶我們離開並與我父親離婚。那時我們家有鐵皮屋不是豬圈是停
    車用的，放機車及作為倉庫用，爺爺、奶奶還是住在家裡與我們住同一棟房子，
    他們自己要去鐵皮屋那邊煮飯的，母親沒趕他們」等語，足證係上訴人之父母自
    行至鐵皮屋煮飯，而非被上訴人所逼迫，難認被上訴人有何虐待行為，此外，上
    訴人未能舉證證明被上訴人對其父母有何虐待之行為，是其主張被上訴人對於上
    訴人之父母為虐待，依民法第一千零五十二條第一項第四款規定，請求離婚，難
    認有理由。
四、按有民法第一千零五十二條第一項以外之事由，難以維持婚姻者，夫妻之一方，
    得請求離婚。但其事由應由夫妻之一方負責者，僅他方得請求離婚，民法第一千
    零五十二條第二項定有明文。查上訴人主張被上訴人自七十五年間起離家出走，
    留下二名子女由上訴人及上訴人之父母起料，迄至八十四年間始回來將二名子女
    帶走，兩造實質上分居近十五年，互不聯絡，形同陌路云云，不足採信，已如前
    述；次查，上訴人與郭碧昭間之通姦之行為連續十餘年之久，已足嚴重破壞夫妻
    相互間之信賴與感情，縱如上訴人主張兩造互不聯絡，形同陌路，其等間之婚姻
    已難以維持，惟此事由係可歸責於上訴人與訴外人郭碧昭在外同居逾十年而非可
    歸責於被上訴人，依首揭說明，上訴人以民法第一千零五十二條第二項規定，訴
    請離婚，亦無理由。
五、綜上，上訴人本於民法第一千零五十二條第一項第四、五款、第二項請求與被上
    訴人離婚，即屬無據，原審為上訴人敗訴之判決，核無不合。上訴意指摘原判決
    不當，求予廢棄改判，為無理由，應予駁回。至證人鄒昭男、鄒釵於原審已到庭
    證述綦詳，無再傳訊之必要，末此說明。
據上論結，本件上訴為無理由，依民事訴訟法第四百四十九條第一項、第七十八條，
判決如主文。
中      華      民      國    八十九    年      十      月    二十六    日
                                      臺灣高等法院高雄分院民事第二庭
~B1審判長法官  黃清江
~B2法      官  簡色嬌
~B3法      官  陳真真
右為正本係照原本作成。
如對本判決上訴，須於判決送達後二十日內向本院提出上訴狀，未表明上訴理由者，
，應於上訴後二十日內向本院提出理由書（均須按他造當事人之人數附繕本）。上訴
時應提出委任律師或具有律師資格之人之委任狀，並依附註條文規定辦理。
中      華      民      國    八十九    年      十      月      三十    日
~B法院書記官  吳福連
附註：
民事訴訟法第四百六十六條之一：
對於第二審判決上訴，上訴人應委任律師為訴訟代理人，但上訴人或其法定代理人具
有律師資格者，不在此限。
上訴人之配偶、三親等內之血親、二親等內之姻親，或上訴人為法人、中央或地方機
關時，其所屬專任人員具有律師資格並經法院認為適當者，亦得為第三審訴訟代理人
。
第一項但書及第二項情形，應於提起上訴或委任時釋明之。
                                                                      ＨＦ


司法院資訊處製作；財團法人民間司法改革基金會備份。
